臺灣臺中地方法院刑事判決　　　　　　　　　　　　九十三年度訴字第一一九六號
　　公　訴　人　臺灣臺中地方法院檢察署檢察官
　　被　　　告　庚○○
右列被告因常業詐欺案件，經檢察官提起公訴（九十二年度偵字第一一四三０號），
本院判決如左：
    主  文
庚○○幫助共同連續意圖為自己不法之所有，以詐術使人將本人之物交付，處有期徒
刑伍月，如易科罰金，以參佰元折算壹日。
    事  實
一、庚○○明知多功能受話方付費電話多用於商業經營用途，如申辦後無端交由他人
    使用，可預見該使用該電話門號之人，將藉該電話門號用以遂行其詐欺取財之財
    產上犯罪之目的，竟仍不顧他人可能遭受財產上損害之危險，而基於幫助不詳姓
    名綽號「小莊」之成年人犯詐欺取財罪之不確定故意，於民國九十二年三月十二
    日下午三時許，至臺中市○○路某通訊行，申辦東森寬頻電信股份有限公司（下
    稱東森公司）門號0000000000號之多功能受話方付費電話後，由該不
    詳姓名綽號「小莊」之成年男子使用上開門號，而以此方式幫助該不詳姓名綽號
    「小莊」之成年男子犯詐欺取財罪。嗣該自稱不詳姓名綽號「小莊」之成年男子
    即與不詳姓名自稱「國稅局人員」之成年女子、「李課長」之成年男子共同基於
    意圖為自己不法所有之概括犯意聯絡，自稱臺灣省國稅局服務人員，連續於附表
    所示時間向丁○○、戊○○等人佯稱其係臺灣省國稅局人員，欲為之辦理退稅云
    云，並留下上開門號0000000000號多功能受話方付費電話以資聯絡詢
    問。待上開丁○○、戊○○等人依指示撥打上開電話與前揭不詳姓名自稱「李課
    長」之人聯絡，該「李課長」即佯稱可退稅，須至提款機依其指示操作辦理退稅
    手續云云，丁○○、戊○○等人不疑有詐，陷於錯誤而至提款機依其指示操作提
    款機，將帳戶內款項轉入丙○○（係本案同案被告，另經本院判處有期徒刑八月
    ）、曾友杉、洪勤為等人之帳戶（其詐騙轉帳情形詳如附表所示），嗣丁○○、
    戊○○等人查覺有異，始知受騙。經通知第一商業銀行嘉義分行凍結上開帳戶，
    始查悉上情。
二、案經嘉義市警察局第二分局報告臺灣嘉義地方法院檢察署檢察官呈請臺灣高等法
    院檢察署令轉臺灣臺中地方法院檢察署檢察官偵查起訴及本院依職權調查審理。
    理  由
一、訊據被告庚○○固坦承其有申辦上開東森公司門號0000000000號之多
    功能受話方付費電話供他人使用之事實，惟矢口否認有何幫助詐欺之故意，辯稱
    ：其因向錢莊借款三萬五千元，但錢莊要其還款十萬元，而被錢莊的人帶走，錢
    莊一名綽號「小莊」之人帶其去申請電話，錢莊說是要刊登廣告用的，對方還與
    之拉扯，其是遭錢莊的人毆打、強行押走去申請電話云云。經查，證人即被害人
    丁○○、戊○○遭詐騙匯款，且確係經由東森公司門號0000000000號
    連絡而遭詐騙之事實，業據證人即被害人丁○○於警詢時、證人即被害人戊○○
    於偵查中（臺灣彰化地方法院檢察署九十二年度偵字第七一三八、七一三九、七
    一四一、七一四五號詐欺案卷九十二年十月十七日訊問筆錄，見本院審理卷(三)第
    一七三、一七四頁）指訴綦詳，此外亦有同案被告丙○○之第一銀行嘉義分行帳
    戶存款明細分類帳一張（見嘉義市警察局第二分局警卷第十二頁）、被害人丁○○提出之中國農民銀行自動櫃員機交易明細表一張（見嘉義市警察局第二分局警
    卷第八八頁）可資佐證。而門號0000000000號之多功能受話方付費電
    話確係被告申辦一節，業據被告庚○○供述明確，復有東森公司回函影本一份（
    參見本院審理卷(三)第一五四頁）在卷可憑。被告庚○○雖辯以其係遭錢莊之人毆
    打強押申辦電話云云，然苟依其所辯，其遭毆打強押申辦電話，理應報警究辦，
    豈有事後未予置理之理。況被告庚○○前於九十一年四月、十一月間因向他人借
    款未能清償而持偽造身分證以冒名向多家銀行申請存摺供他人使用為警查獲，經
    臺灣板橋地方法院於九十二年七月三日以九十二年度訴字第四三四號刑事判決，
    認被告庚○○犯共同連續行使偽造私文書罪，判處有期徒刑六月一節（與本件不
    構成累犯），有該案判決書影本一份在卷可稽。顯見被告庚○○前已有意欲提供
    存摺帳戶以隱匿幫助他人犯罪之意思，其對此類提供帳戶、電話門號此類犯行顯
    已知之甚詳，猶仍申辦電話門號提供他人使用，顯然對綽號「小莊」等人利用前
    開帳戶作為詐欺取財使用結果之發生，亦不違背其本意。而被告庚○○開戶提供
    該綽號「小莊」等人使用，並無積極證據證明被告係與綽號「小莊」等人共同基
    於意圖為自己不法所有之犯意聯絡，亦無積極證據證明被告庚○○有參與前開詐
    欺取財罪構成要件之行為。被告庚○○既僅係以幫助之意思，參與詐欺取財罪構
    成要件以外之行為，自僅成立詐欺取財罪之幫助犯，並非共同正犯。綜上，本案
    事證明確，被告庚○○犯行洵堪認定，應依法論科。
二、按被告庚○○申辦電話門號提供自稱「小莊」、「國稅局人員」、「李課長」等
    人詐騙財物之用，應具有幫助他人詐欺取財之犯意，自稱「小莊」、「國稅局人
    員」、「李課長」等共同正犯所為係連續詐欺取財犯行，而被告庚○○之行為則
    屬刑法詐欺取財罪構成要件以外之行為，其以幫助他人犯罪之意思而參與犯罪構
    成要件以外之行為，係犯刑法第三十條第一項前段、第三百三十九條第一項之幫
    助詐欺取財罪，並應依刑法第三十條第二項之規定，按正犯之刑減輕之。公訴人
    雖以被告庚○○涉犯刑法第三百四十條常業詐欺罪嫌之幫助犯，惟依本件被害人
    二人出面指證遭使用被告庚○○提供之電話門號所詐騙匯款之被害事實，且並無
    從查證該「小莊」、「國稅局人員」、「李課長」等人係恃以為生活之資，則依
    現存證據並無法認定「小莊」、「國稅局人員」、「李課長」等人係犯刑法第三
    百四十條之常業詐欺罪嫌，且被告庚○○僅提供一門號電話，亦難認被告就共同
    正犯係常業犯有所預見或認知。故被告提供電話門號行為，尚難認構成幫助常業
    詐欺罪，公訴人認涉犯幫助常業詐欺罪嫌，容有誤會，惟於社會基本同一事實範
    圍內，本院自得予以變更起訴法條。又附表編號二被害人戊○○遭詐騙之部分雖
    未據起訴，惟此部分為本院審理九十三年度易字第二七一三號庚○○詐欺案件（
    按該案係重覆起訴，業經本院判決公訴不受理）所知悉，而依職權調查審理，該
    部分犯行係正犯使用被告提供之同一電話門號行騙，與被告庚○○幫助之正犯連
    續詐欺犯行有連續犯裁判上一罪關係，本院自得併予審究，併此敘明。爰審酌被
    告庚○○申請門號提供予詐欺犯罪之歹徒使用，使被害人遭受損失，使歹徒遂行
    詐財目的，同時使詐騙者得以隱匿其真實身份，減少遭查獲之風險，助長社會犯
    罪風氣，情節非輕，以及犯後否認犯行，未能坦白認過等一切情狀，量處如主文
    所示之刑，並諭知易科罰金之折算標準。
三、公訴意旨另以：被害人乙○○○、己○○、甲○○分別於九十二年三月十八日、
    九十二年三月二十一日、九十二年三月二十一日接獲退稅詐騙電話，渠等三人陷
    於錯誤依對方指示操作提款機而匯款十九萬九千八百三十二元、一萬五千五百五
    十四元、四萬二千三百六十六元至同案被告丙○○第一商業銀行嘉義分行帳戶（
    帳號：00000000000000號），因認此部分被告庚○○亦涉犯幫助
    詐欺罪嫌云云。按犯罪事實應依證據認定之，無證據不得認定犯罪事實；又不能
    證明被告犯罪者，應諭知無罪之判決，刑事訴訟法第一百五十四條第二項及第三
    百零一條第一項分別定有明文。又認定不利於被告之事實，須依積極證據，茍積
    極證據不足為不利於被告事實之認定時，即應為有利於被告事實之認定，更不必
    有何有利之證據，最高法院三十年上字第八一六號著有判例。復按認定犯罪事實
    所憑之證據，無論其為直接或間接證據，在訴訟上之證明均須於通常一般之人均
    不致有所懷疑而得確信其為真實之程度，始得據為有罪之認定，倘其證明尚未達
    到此一程度而有合理之懷疑存在，以致無從形成對被告不利之確信時，依據罪疑
    利益歸於被告之法則，即應儘先為有利被告之判斷，不得徒憑主觀上之臆測遽行
    排除有利於被告之可能，最高法院七十六年臺上字第四九八六號著有判例足參。
    再按刑事訴訟法第一百六十一條已於九十一年二月八日修正公布，其第一項規定
    ：檢察官就被告犯罪事實，應負舉證責任，並指出證明之方法。因此，檢察官對
    於起訴之犯罪事實，應負提出證據及說服之實質舉證責任。倘所提出之證據不足
    為被告有罪之積極證明，或其指出證明方法無從說服法院以形成被告有罪之心證
    ，基於無罪推定原則，自應為被告無罪判決之諭知，最高法院九十二年臺上字第
    一二八號亦著有判例。經查，上開證人即被害人乙○○○、己○○、甲○○雖確
    有遭退稅詐騙而匯款至同案被告丙○○上開帳戶之事實，業據證人乙○○○、己○○、甲○○於警詢時陳述甚明，復有自動提款機交易明細在卷可參。惟渠等於
    警詢時均陳明所撥打連絡之電話係（０四）00000000號等情，是以詐欺
    之正犯就與被害人乙○○○、己○○、甲○○三人行騙，尚難認係以本件被告庚○○所申辦之東森公司門號0000000000號之多功能受話方付費電話所
    為，自難認係被告庚○○所幫助之犯行。惟公訴人認此部分與前揭起訴經本院認
    定有罪部分（即附表編號一部分）係同一幫助行為所為，爰不另為無罪之諭知。
據上論斷，應依刑事訴訟法第二百九十九條第一項前段、第三百條，刑法第三十條第
一項前段、第二項、第三百三十九條第一項、第四十一條第一項前段，罰金罰鍰提高
標準條例第一條前段、第二條，判決如主文。
中　　　華　　　民　　　國　　　九十四　　　年　　二  　月　　　五　    日
                                    臺灣臺中地方法院刑事第十四庭
                                        審判長法　官
                                              法  官
                                              法  官
右正本證明與原本無異。
如不服本判決，應於收受本判決後十日內向本院提出上訴書狀，其未敘述上訴理由者
，並得於提起上訴後十日內向本院補提理由書狀（均須按他造當事人之人數附繕本）
「切勿逕送上級法院」。
                                        書記官
中　　　華　　　民　　　國　　　九十四　　　年　　二　　月　　　五   　 日
附錄法條：
刑法第三百三十九條
意圖為自己或第三人不法之所有，以詐術使人將本人或第三人之物交付者，處五年以
下有期徒刑、拘役或科或併科一千元以下罰金。
以前項方法得財產上不法之利益或使第三人得之者，亦同。
前二項之未遂犯罰之。
刑法第三十條
幫助他人犯罪者，為從犯。雖他人不知幫助之情者，亦同。
從犯之處罰，得按正犯之刑減輕之。
附表
┌──┬───┬────┬────────┬────┬──────────┐
│編號│被害人│轉帳金額│轉入之金融機構  │轉帳日期│     備        註   │
│    │姓  名│        │帳戶名稱        │（民國）│                    │
├──┼───┼────┼────────┼────┼──────────┤
│ 一 │丁○○│二萬五千│丙○○第一商業銀│九十二年│丁○○於九十二年三月│
│    │      │七百六十│行嘉義分行帳戶  │三月二十│二十四日下午四時三十│
│    │      │元      │（帳號：        │四日    │分許，接獲不詳姓名年│
│    │      │        │00000000000000）│        │籍自稱「國稅局人員」│
│    │      │        │                │        │之成年女子之電話，佯│
│    │      │        │                │        │稱丁○○有稅款可退，│
│    │      │        │                │        │並要求丁○○撥打蔡仁│
│    │      │        │                │        │浩申辦之東森寬頻電信│
│    │      │        │                │        │免付費電話0000000000│
│    │      │        │                │        │號查詢相關退稅事宜，│
│    │      │        │                │        │接電話之女子表示該專│
│    │      │        │                │        │線係臺灣財政部國稅局│
│    │      │        │                │        │之服務電話，於核對紀│
│    │      │        │                │        │瓊琪之資料後，復佯稱│
│    │      │        │                │        │其有稅款可退，並要其│
│    │      │        │                │        │撥打（04）00000000號│
│    │      │        │                │        │電話與自稱「李課長」│
│    │      │        │                │        │之男子聯繫，「李課長│
│    │      │        │                │        │」向丁○○表示，可以│
│    │  │        │                │        │轉帳方式退稅，並要求│
│    │      │        │                │        │丁○○持金融卡至金融│
│    │      │        │                │        │機關提款機依其指示辦│
│    │      │        │                │        │理退稅，丁○○不知指│
│    │      │        │                │        │示之操作方法係轉出金│
│    │      │        │                │        │額之動作，而陷於錯誤│
│    │      │        │                │        │，於同日下午五時十九│
│    │      │        │                │        │分許，在臺中縣沙鹿鎮│
│    │      │        │                │        │公明里忠貞路二巷一九│
│    │      │        │                │        │三號翔園俱樂部警衛室│
│    │      │        │                │        │旁之中國農民銀行提款│
│    │      │        │                │        │機，將二萬五千七百六│
│    │      │        │                │        │十元轉入丙○○之帳戶│
│    │      │  │                │        │內，且隨即遭人提領。│
├──┼───┼────┼────────┼────┼──────────┤
│ 二 │戊○○│二萬四千│曾友杉光復路郵局│九十二年│戊○○於九十二年三月│
│    │      │九百八十│帳戶            │三月二十│間，接獲不詳姓名年籍│
│    │      │八元    │                │二日    │自稱「國稅局人員」之│
│    │      ├────┼────────┤        │詐欺集團成員之電話，│
│    │      │九萬九千│洪勤為光復路郵局│        │，該成員要求戊○○撥│
│    │      │八百九十│帳戶            │        │打庚○○申辦之東森寬│
│    │      │八元    │                │        │頻電信免付費電話0809│
│    │      │        │                │        │036497號查詢相關退稅│
│    │      │        │                │        │事宜，戊○○即撥打上│
│    │      │        │                │        │開電話與自稱「李課長│
│    │      │        │                │        │」之另名詐欺集團成員│
│    │      │        │          │        │聯繫，該成員佯稱陳貴│
│    │      │        │                │        │寶之夫有稅款八千七百│
│    │      │        │                │        │五十三元可退，復向陳│
│    │      │        │                │        │貴寶表示，可以轉帳方│
│    │      │        │                │        │式退稅，要求戊○○持│
│    │      │        │                │        │金融卡至金融機關提款│
│    │      │        │                │        │機依其指示辦理退稅，│
│    │      │        │                │        │戊○○不知指示之操作│
│    │      │        │                │        │方法係轉出金額之動作│
│    │      │        │                │        │，而陷於錯誤，於九十│
│    │      │        │                │        │三年三月二十二日，分│
│    │      │        │                │        │別將二萬四千九百八十│
│    │      │        │                │        │八元、九萬九千八百九│
│    │      │        ││        │十八元轉入曾友杉、洪│
│    │      │        │                │        │勤為帳戶內，且隨即遭│
│    │      │        │                │        │人提領。            │
└──┴───┴────┴────────┴────┴──────────┘
